臺灣臺北地方法院刑事判決　　　　　　 94年度訴緝字第272號
公　訴　人　臺灣臺北地方法院檢察署檢察官
被　　　告　戊○○
上列被告因偽造文書等案件，經檢察官提起公訴（92年度偵字第
120、121、16635 號；93年度偵字第2379號），被告於準備程序
進行中就被訴事實為有罪之陳述，由本院合議庭裁定以簡式審判
程序審理，判決如下：
    主  文
戊○○共同連續行使偽造私文書，足以生損害於他人，處有期徒
刑壹年。如附表一「偽造之署押或印文」欄所示之偽造印文、署
押及如附表二所示之物均沒收之；又共同連續行使偽造私文書，
足以生損害於他人，處有期徒刑拾月。如附表三「偽造之署押」
欄所示之偽造署押及如附表四所示之物均沒收之。應執行有期徒
刑壹年捌月。如附表一「偽造之署押或印文」欄所示之偽造印文
、署押、如附表三「偽造之署押」欄所示之偽造署押及如附表二
、四所示之物均沒收之。
    犯  罪  事  實
一、戊○○前於民國91年4月及5月間，與許意惠、陳銘雄（已死
    亡）、「阿祥」等人，因共同連續行使偽造之國民身分證，
    冒用他人名義向電信公司申請門號，而為警查獲後（嗣經臺
    灣板橋地方法院於93年8月19日以93年度訴字第874號判處有
    期徒刑6 月確定），仍不知警惕，在姓名年籍不詳、已成年
    之友人「志偉」慫恿下，又與「志偉」、丁○○、張峻源另
    行基於詐欺取財、詐欺得利、偽造文書（變造特種文書後進
    而行使、偽造私文書後進而行使）之概括犯意聯絡，戊○○
    先與「志偉」約定由戊○○負責取得照片，「志偉」則負責
    將戊○○所交付之照片換貼在來源不明、為他人所失竊或遺
    失之國民身分證上（均無證據證明戊○○、丁○○、張峻源
    知悉國民身分證之確實來源）予以變造後，再由戊○○將變
    造後之國民身分證交給提供照片之人，由提供照片之人冒用
    國民身分證上所示之人之名義，前往電信公司申辦門號，所
    得門號（SIM 卡）交給戊○○後，再由戊○○交給「志偉」
    轉賣給他人使用，每交付1 個門號，戊○○可自「志偉」處
    取得新台幣600 元之報酬。兩人議定後，戊○○即與丁○○
    、張峻源約定，由丁○○、張峻源提供照片給戊○○，並在
    戊○○交付經變造完成之國民身分證（上面分別貼有丁○○
    、張峻源之照片）後，由丁○○、張峻源持該變造之國民身
    分證前往電信公司申辦門號再交給戊○○，每申辦3、5、8
    、10個門號，戊○○須分別支付1,000元、2,000 元、3,000
    元、4,000 元之報酬給丁○○、張峻源。丁○○、張峻源旋
    於92年3月4日前之3月初某日，在臺北縣汐止市○○○路280
    號住處樓下，由丁○○及張峻源將其本人所有之照片交付戊
    ○○，再由戊○○轉交「志偉」在不詳時、地，將上開照片
    換貼於「吳思華」（該身分證係於92年2月7日在臺北縣新莊
    市○○路○ 段74號前失竊）、「王陳幼女」（該身分證係於
    91年底在臺中縣大雅鄉橫山村遺失）」、「韓山屏」（該身
    分證係於92年1 月19日在臺北市內湖區某超商內遺失）及「
    陳禧至」（該身分證係於92年1月1日在臺北市○○○路○ 段
    83號前失竊）」所有之國民身分證而變造之，足以生損害於
    吳思華、王陳幼女、韓山屏、陳禧至及戶政機關對於國民身
    分證核發之正確性。戊○○從「志偉」處取得上開經變造之
    國民身分證後，即以當日早上交付丁○○、張峻源使用，於
    當日使用完畢後，再由丁○○、張峻源交還給戊○○之方式
    ，於如附表一「偽造日期」欄所示之日期，在其上開住處樓
    下，將上開變造之「吳思華」、「王陳幼女」、「韓山屏」
    國民身分證分別交付丁○○及張峻源以供其申辦行動電話使
    用（戊○○將變造之「陳禧至」國民身分證於92年3 月22日
    交給張峻源，但未及使用，即於同日遭警查獲），戊○○並
    分別於92年3月4日前之3 月初某日及同年3月4日至3月6日間
    某日，在臺北縣汐止市○○○路某書店，連續利用不知情之
    已成年刻印人員偽造「吳思華」之印章2 顆（印文樣式不同
    ），並分別於92年3月4日、92年3月6日交付經變造之「吳思
    華」國民身分證給丁○○時，交給丁○○使用。丁○○及張
    峻源明知未經吳思華、王陳幼女及韓山屏之同意，竟於如附
    表一所示之時、地，分別由丁○○持上開變造之「吳思華」
    、「王陳幼女」國民身分證、偽造之「吳思華」印章，及由
    張峻源持上開變造之「韓山屏」國民身分證，連續多次佯以
    吳思華、王陳幼女、韓山屏之名義申請行動電話門號（其中
    如附表一編號２、３、４部分，係丁○○委託不知情之乙○
    ○辦理），並在如附表一「文書名稱」、「欄位」欄所示之
    文書欄位上，分別接續偽造「吳思華」、「王陳幼女」、「
    韓山屏」之印文或署押（所偽造之印文或署押均詳如附表一
    所示），藉以表示係由吳思華、王陳幼女及韓山屏本人申請
    門號、同意依章使用門號及委託乙○○辦理申辦業務等意，
    復持上開偽造之文書分別向遠傳電信股份有限公司（下稱遠
    傳電信公司）、台灣大哥大股份有限公司（下稱台灣大哥大
    公司）、中華電信股份有限公司（下稱中華電信公司）、泛
    亞電信股份有限公司（下稱泛亞電信公司）、和信電訊股份
    有限公司（下稱和信電訊公司）申請行動電話服務而行使之
    ，使各該公司陷於錯誤，而分別核准其租用如附表一「申辦
    之門號」欄所示之行動電話號碼，並交付上開號碼之SIM 卡
    以供其使用，足以生損害於吳思華、王陳幼女、韓山屏及上
    開電信公司對於行動電話服務管理之正確性。戊○○在取得
    丁○○、張峻源所冒名申辦之上開行動電話號碼SIM 卡（附
    表編號９、１０、所示之門號未及交付即為警查獲，故此部
    分除外）後，即依約交付「志偉」以不詳金額轉售給明知非
    自己申辦之門號而有詐欺得利概括犯意聯絡之姓名年籍不詳
    之人（無證據證明係屬於兒童或少年）使用，使姓名年籍不
    詳之人於各該門號申辦後至停用之期間內，連續多次分別在
    不詳地點撥打如附表一所示（附表一編號９、１０、所示之
    門號除外）之行動電話對外通訊使用，致如附表一所示之電
    信公司陷於錯誤而提供通話服務，而藉以詐得免費使用行動
    電話通信之財產上不法利益（各行動電話號碼之通話費用詳
    如附表一「通話費用」欄所示，其中如附表一編號７、９之
    門號並無通話費用，另如附表一編號１０、所示之門號應係
    張峻源所盜打）。嗣於92年3 月22日20時10分許，因丁○○
    及張峻源駕車行經台北市○○區○○街341 號前為警臨檢查
    獲，並扣得前開變造之「吳思華」、「王陳幼女」、「陳禧
    至」、「韓山屏」國民身分證各1 枚、如附表一編號９、１０
    、所示號碼之SIM卡各1枚及各該門號之申請書各1 紙，而
    查悉上情。
二、戊○○與宋宜昆（尚未起訴）、李金財（業經另案判刑確定
    ）、丙○○（業經另案判刑確定）另行基於詐欺取財、偽造
    文書（變造特種文書後進而行使、偽造私文書後進而行使）
    之概括犯意聯絡，於92年12月中旬某日，戊○○與李金財、
    丙○○相約在臺北縣汐止市某家海產店見面，並商議由李金
    財、丙○○提供其本人之相片供變造身分證之用，數日後（
    不超過1 星期），戊○○、宋宜昆即約李金財、丙○○在台
    北市○○區○○街之「小歇」泡沫紅茶店碰面，並由李金財
    、丙○○將其本人之相片交予宋宜昆，再由宋宜昆於不詳時
    、地，連續將李金財、丙○○之照片換貼於甲○○、林承毅
    之國民身分證上而變造之（均分別於變造前之92年間遺失）
    ，足以生損害於甲○○、林承毅及戶政機關對於國民身分證
    核發之正確性。數日後（不超過1 星期），宋宜昆又約戊○
    ○、李金財、丙○○於上開「小歇」泡沫紅茶店碰面，並分
    別由李金財冒用甲○○名義、丙○○冒用林承毅名義，在如
    附表三編號１、２所示之文書、欄位上，偽造甲○○、林承
    毅之簽名，藉以表示係由甲○○、林承毅本人申請現金卡之
    意，且分別填載戊○○所持用之0000000000號行動電話號碼
    ，以備銀行聯絡照會之用，再由宋宜昆於93年1月8日10時許
    、同日18時許，在不詳地點，連續將上開變造之甲○○、林
    承毅國民身分證影本、現金卡申請書傳真至址設台北市中山
    區○○○路○段63之1號台新國際商業銀行（下稱台新銀行）
    現金卡事業處北一區行銷一組而行使之，足以生損害於甲○
    ○、林承毅及台新銀行對於現金卡核發之正確性。戊○○於
    前開李金財、丙○○填寫申請書後約3 日，在上開「小歇」
    泡沫紅茶店從宋宜昆取得處取得前揭變造之甲○○、林承毅
    國民身分證、Yoube 預備金申請書後，即轉交給李金財、丙
    ○○，由丙○○於93年1月8日17時許，持上開變造之林承毅
    國民身分證、Yoube 預備金申請書前往前開台新銀行現金卡
    事業處北一區行銷組進行對保而行使，並在如附表三編號３
    所示之文書、欄位上，偽造林承毅之簽名署押，以表示業已
    領取現金卡、密碼單後，交付該銀行承辦人員加以行使，並
    以之為詐術，足以生損害於林承毅及台新銀行。該銀行誤以
    為確係林承毅本人前來辦卡，陷於錯誤，而交付卡號000000
    00000000號之現金卡予丙○○。台新銀行核發上開現金卡後
    ，經查證發覺資料有異，又發現李金財以「甲○○」名義申
    領現金卡所出具之申請資料上，填載林承毅為聯絡人，兩件
    申請時間又接近，顯然可疑，遂先將上開丙○○所領取之現
    金卡之額度歸零，致宋宜昆等人無法領取現金，銀行再依資
    料通知戊○○換卡、領卡，戊○○遂通知丙○○、李金財前
    往台新銀行南京東路分行（臺北市松山區○○○路○段289號
    ）換卡、領卡。於93年1月9日15時許，先由李金財持上開變
    造之甲○○國民身分證、Yoube預備金申請書前往前開台新
    銀行南京東路分行進行對保而行使，並在如附表三編號４所
    示之文書、欄位上，偽造甲○○之簽名署押，以表示業已領
    取現金卡、密碼單後，交付該銀行承辦人員加以行使，並以
    之為詐術，足以生損害於甲○○及台新銀行；於93年1月9日
    16時許，丙○○再持上開變造之林承毅國民身分證到台新銀
    行南東分行，以換發新卡為由，在如附表三編號５所示之文
    書、欄位上，偽造林承毅之簽名署押，以表示業已領取現金
    卡、密碼單後，連同前開變造之林承毅國民身分證交付該銀
    行承辦人員加以行使，並以之為詐術，足以生損害於林承毅
    及台新銀行。惟因台新銀行南東分行已發現有異，均未陷於
    錯誤，故雖仍分別交付卡號00000000000000、000000000000
    00號之現金卡予李金財、丙○○，然亦同時通知警方前來將
    李金財、丙○○及在分行外面等候之戊○○逮捕，致詐欺未
    遂，並扣得0000000000號（戊○○持用）、0000000000號（
    李金財持用）、0000000000號（丙○○持用）SIM 卡、變造
    之「林承毅」、「甲○○」國民身分證各1張、上開現金卡3
    張等物。
三、案經臺北市政府警察局松山分局、內湖分局先後移送臺灣臺
    北地方法院檢察署檢察官偵查起訴。
    理  由
一、上揭犯罪事實，業據被告戊○○於本院審理中坦承不諱，核
    與被害人王陳幼女、吳思華、陳禧至分別於警訊及偵查中指
    訴及證人即全虹公司中崙分公司職員呂穎穎、證人即台新銀
    行職員簡豐裕、證人林承毅、甲○○、乙○○於檢察官訊問
    或本院審理時證述之情節大致相符，並與共犯丁○○、張峻
    源、李金財、丙○○於警詢、檢察官訊問及本院審理時之供
    述一致，且有如附表一、附表三「文書名稱」欄所示之文書
    、現場蒐證照片、王陳幼女之和信電訊公司身分證件被盜用
    申請書、吳思華之和信電訊公司身分證件被盜用申請書、遠
    傳電信公司未申請門號聲明書、臺灣大哥大公司確認書、泛
    亞電信公司新用戶啟動資料確認書及中華電信公司臺北北區
    營運處行動電話租用確認通知、韓山屏之臺灣大哥大公司未
    申請門號聲明書、臺灣大哥大公司92年11月10日函及所檢附
    之客戶門號欠費明細資料、泛亞電信公司92年11月11日（92
    ）泛亞Ｃ字第1023號函及所檢附之帳務明細表、中華電信公
    司臺北北區營運處92年11月13日北營92字第92Ｃ0700322-1
    號函及所檢附之通話費用明細、遠傳電信公司93年1 月14日
    遠傳〔業服〕字第09300093號函及所附通話費用明細、和信
    電訊公司93年1 月12日函及所附電信費帳單、臺灣大哥大公
    司95年10月2日法大字第095046975號函、遠傳電信公司95年
    10月18日遠傳（業服）字第09511000377 號函、泛亞電信公
    司95年10月3日法亞字第095015207號函、中華電信公司臺灣
    北區電信分公司臺北北區營運處95年10月18日北北服字第查
    0687號函、和信電訊公司95年10月25日和信（業服）字第09
    521000247號函、內政部警政署92年11月25日刑鑑字第22008
    3 號鑑驗通知書（鑑定認為「吳思華」、「王陳幼女」、「
    韓山屏」、「陳禧至」國民身分證均有換貼相片變造之虞）
    、本院公務電話紀錄、密碼通知書在卷及扣案之變造「吳思
    華」、「王陳幼女」、「韓山屏」、「陳禧至」、「林承毅
    」、「甲○○」國民身分證、如附表一編號９、１０、所示
    行動電話門號、0000000000號、0000000000號、0000000000
    號之SIM 卡各1枚、現金卡3張可稽，足徵被告之自白與事實
    相符。又被告與張峻源、丁○○、「志偉」間共同假冒他人
    名義申辦行動電話門號而出售SIM 給他人使用，復未支付相
    關通話費用，自有不法所有之意圖，渠等與購買上開行動電
    話門號之成年人間就上開詐欺得利之犯行，有犯意之聯絡及
    行為之分擔，當屬明確。本件事證明確，被告之犯行堪以認
    定，應予依法論科。
二、被告行為後，刑法業於94年2月2日修正公布，並自95年7 月
    1 日起施行。按行為後法律有變更者，適用行為時之法律，
    但行為後之法律有利於行為人者，適用最有利於行為人之法
    律，現行刑法第2條第1項定有明文。此條係規範行為後法律
    變更所生新舊法律比較適用之準據法，是刑法第2條第1項本
    身雖經修正，但無比較新舊法適用之問題，應一律適用裁判
    時之現行刑法第2條第1項之規定，為「從舊從輕」之比較；
    又新舊刑法關於刑之規定，雖同採從輕主義，惟比較時仍應
    就罪刑有關之共犯、未遂犯、想像競合犯、牽連犯、連續犯
    、結合犯，以及累犯加重、自首減輕暨其他法定加減原因（
    如身分加減）與加減比例等一切情形，綜其全部之結果，而
    為比較，再適用有利於行為人之法律處斷，而不得一部割裂
    分別適用不同之新舊法（最高法院24年上字第4634號判例意
    旨、95年第8 次刑事庭會議決議參照）。準此：
  (一)關於罰金刑，在刑法修正前，刑法分則編各罪所定罰金刑之
    貨幣單位原為銀元，其最高罰金數額，從各該法條規定，而
    最低罰金數額，則依修正前刑法第33條第5款之規定為1元以
    上（貨幣單位為銀元），且若定有罰金刑之論罪法條係於72
    年6 月25日前所制定，而該法條日後均未修正者，得依罰金
    罰鍰提高標準條例第1條前段規定，就其原定數額提高為2倍
    至10倍，其後修正者則不提高倍數，並依現行法規所定貨幣
    單位折算新臺幣條例第2條規定，以銀元1元折算為新臺幣3
    元；於刑法修正後，因刑法第33條第5 款修正為：「罰金：
    新臺幣一千元以上，以百元計算之。」使得刑法之罰金貨幣
    單位已由銀元改為新台幣，則刑法分則編各罪所定罰金刑之
    貨幣單位，自應配合修正為新臺幣，又為使刑法分則編各罪
    所定罰金之最高數額與刑法修正前趨於一致，乃增訂刑法施
    行法第1條之1：「中華民國九十四年一月七日刑法修正施行
    後，刑法分則編所定罰金之貨幣單位為新臺幣。九十四年一
    月七日刑法修正時，刑法分則編未修正之條文定有罰金者，
    自九十四年一月七日刑法修正施行後，就其所定數額提高為
    三十倍。但七十二年六月二十六日至九十四年一月七日新增
    或修正之條文，就其所定數額提高為三倍。」從而，刑法分
    則編各罪所定罰金刑之最高數額，於刑法修正前、後並無不
    同，惟修正後刑法第33條第5 款所定罰金刑最低數額，較之
    修正前提高，自以修正前刑法第33條第5 款規定有利於被告
    。
  (二)刑法第56條連續犯之規定，於此次刑法修正時刪除，此刪除
    雖非犯罪構成要件之變更，但顯已影響行為人刑罰之法律效
    果，自屬法律有變更，依新法第2條第1項規定，比較新、舊
    法結果，因舊法連續犯以一罪論（裁判上一罪），僅科刑上
    得加重其刑，而依新法，本案被告多次行使變造特種文書、
    行使偽造私文書、詐欺取財等犯行，應數罪併罰，是比較
    新、舊法之結果，應以舊法較有利於被告。
  (三)刑法第55條原規定：「一行為而觸犯數罪名，或犯一罪而其
    方法或結果之行為犯他罪名者，從一重處斷。」於此次刑法
    修正，該條則規定為：「一行為而觸犯數罪名，從一重處斷
    。但不得科以較輕罪名所定最輕本刑以下之刑。」是本次刑
    法修正，業將牽連犯之規定刪除。本件被告就犯罪事實一、
    二所示之各項犯行，分別具有牽連犯之關係（詳後述），依
    修正前即行為時之規定，應從一重之行使偽造私文書罪處斷
    ；而修正後之刑法既已刪除牽連犯之規定，則被告所犯上述
    各罪，應依數罪併罰之規定分論併罰，比較新舊法之規定，
    以修正前之規定較有利於被告。
  (四)修正前刑法第51條第5 款規定：「數罪併罰，分別宣告其罪
    之刑，依左列各款定其應執行者：五宣告多數有期徒刑者，
    於各刑中之最長期以上，各刑合併之刑期以下，定其刑期。
    但不得逾二十年。」修正後刑法第51條第5 款規定：「數罪
    併罰，分別宣告其罪之刑，依下列各款定其應執行者：五宣
    告多數有期徒刑者，於各刑中之最長期以上，各刑合併之刑
    期以下，定其刑期。但不得逾三十年。」經比較結果，修正
    前刑法第51條第5 款規定較有利於被告。
  (五)綜合上述各條文修正前、後之比較，揆諸前揭最高法院決議
    意旨及修正後刑法第2條第1項規定之「從舊、從輕」原則，
    自應整體適用被告行為時之法律論處。
  (六)至於刑法第28條共同正犯之規定，於修正施行前之規定為：
    「二人以上共同實施犯罪之行為者，皆為正犯。」修正施行
    後之規定則為：「二人以上共同實行犯罪之行為者，皆為正
    犯。」揆諸本條之修正理由係為釐清陰謀共同正犯、預備共
    同正犯是否合乎本條規定之正犯要件，亦即在剔除完全未參
    與犯罪相關行為之「實行」的陰謀共同正犯及預備共同正犯
    ，並無礙於現行實務處罰共謀共同正犯之立場。查本案被告
    與丁○○、張峻源、「志偉」及被告與李金財、丙○○、宋
    宜昆就犯罪事實一二所示之犯行，有犯意聯絡及行為分擔，
    均為共同正犯，因處罰輕重相同，自無比較適用之問題。
三、論罪科刑：
  (一)就犯罪事實一部分：按行動電話SIM 卡可供通訊之使用，且
    在一定條件下具有可轉讓性，而有一定之財產價值，顯具有
    財物之性質。故核被告所為，係犯刑法第216條、第210條之
    行使偽造私文書、第210條、第212條之行使變造國民身分證
    罪、第339條第1項之詐欺取財罪及同條第2項、第1項之詐欺
    得利罪。丁○○、張峻源於附表一各編號「文書名稱」欄所
    示之文書，接續偽造如附表一各編號「偽造之署押或印文」
    欄所示之署押（含簽名、捺指印）或印文之行為，均係基於
    一個偽造私文書犯意之決定，以達成其同一犯罪之各個舉動
    ，均屬當次偽造私文書行為之接續行為，而應僅論以一偽造
    私文書罪；而丁○○、張峻源於附表一各編號「文書名稱」
    欄所示之文書上，偽造偽造如附表一各編號「偽造之署押或
    印文」欄所示之署押（含簽名、捺指印）或印文之行為，分
    別為該次偽造私文書之部分行為，偽造印章係偽造印文之前
    行為，偽造印文為偽造私文書之階段行為；而偽造前開私文
    書之低度行為，又為行使各該偽造私文書之高度行為所吸收
    ，均不另論罪。另變造身分證之低度行為，應為行使之高度
    行為所吸收，亦不另論罪。被告利用不知情之成年刻印人員
    偽刻印章，以及丁○○利用不知情之乙○○行使偽造之私文
    書（申請書、同意書），均為間接正犯。被告與丁○○、張
    峻源、「志偉」間就所犯上開4 罪，有犯意聯絡及行為分擔
    ，為共同正犯。又被告先後多次行使變造特種文書、行使偽
    造文書、詐欺取財及詐欺得利犯行，時間緊接，方法相同，
    各觸犯構成要件相同之罪名，顯均係基於概括之犯意而為之
    ，為連續犯，均應依修正前刑法第56條之規定論以一罪，並
    均依法加重其刑。又被告所犯上開行使變造特種文書、行使
    偽造私文書、詐欺取財罪及詐欺得利罪間，有方法、目的之
    牽連關係，為牽連犯，依修正前刑法第55條之規定，應從一
    重之行使偽造私文書罪處斷。公訴意旨雖未論及被告所涉上
    開詐欺得利之犯行，然此部分犯行與前開論罪科刑部分，有
    牽連犯之裁判上一罪之關係，應為起訴效力所及，本院自得
    併予審究，附此敘明。
  (二)就犯罪事實二部分：李金財、丙○○變造林承毅之國民身分
    證後，並分別持以向台新銀行行使之犯行，係犯刑法第216
    條、第212 條之行使變造特種文書罪；又丙○○偽造林承毅
    名義之台新銀行「Yoube預備金申請書」、「Yoube之金融卡
    及密碼單領用證明」，並以之為詐術，向該銀行承辦人員行
    使之，並詐得卡號00000000000000號之現金卡1 張，係犯刑
    法第216條、第210條之行使偽造私文書罪，及刑法第339 條
    第1 項之詐欺取財罪；嗣因台新銀行核發上開現金卡後，經
    查證發覺資料有異，遂先將該現金卡之額度歸零，致宋宜昆
    等人無法領取現金，丙○○再持上開變造之林承毅身分證，
    以換發新卡為由，再次行使上開變造之國民身分證，係犯刑
    法第216 條、第212條之行使變造特種文書罪；偽造「Yoube
    之金融卡及密碼單領用證明」，並以之為詐術，向台新銀行
    承辦人員行使之，惟因台新銀行南東分行已發現有異，而未
    陷於錯誤，故雖仍交付卡號00000000000000號之現金卡，亦
    同時通知警方前來逮捕丙○○，是此部分係犯刑法第216 條
    、第210條之行使偽造私文書罪，及刑法第339條第3項、第1
    項之詐欺取財未遂罪。李金財雖然偽造甲○○名義之台新銀
    行「Yoube預備金申請書」、「Yoube之金融卡及密碼單領用
    證明」，並以之為詐術，向該銀行承辦人員行使之，惟亦因
    台新銀行發覺有異，故雖仍交付卡號00000000000000號之現
    金卡予李金財，然亦同時通知警方前來逮捕李金財，是此部
    分犯行，係犯刑法第216條、第210條之行使偽造私文書罪，
    及刑法第339 條第3項、第1項之詐欺取財未遂罪。李金財、
    丙○○在如附表三「文書名稱」欄所示之文書上，分別偽造
    「甲○○」、「林承毅」之署押，用以偽造私文書，其偽造
    署押之行為係偽造私文書之部分行為，而其偽造私文書後持
    以行使，偽造之低度行為應為行使之高度行為所吸收，又李
    金財、丙○○變造甲○○、林承毅之國民身分證後持以行使
    ，其變造特種文書之低度行為應為行使變造特種文書之高度
    行使所吸收，均不另論罪。被告與李金財、丙○○、宋宜昆
    間，就上開行使變造特種文書、行使偽造私文書、及詐欺取
    財等3 犯行，具有犯意聯絡及行為分擔，為共同正犯。被告
    先後多次行使變造特種文書、行使偽造文書、詐欺取財（含
    既遂及未遂）犯行，時間緊接，方法相同，各觸犯構成要件
    相同之罪名，顯均係基於概括之犯意而為之，為連續犯，均
    應依修正前刑法第56條之規定論以一罪，並均依法加重其刑
    。而所犯上開3 罪間，有方法、目的之牽連關係，依修正前
    刑法第55條之規定，應從一重以連續行使偽造私文書罪處斷
    。
  (三)被告所犯上開(一)、(二)所示之連續行使偽造私文書之犯行，犯
    意各別，行為互異，應予分論併罰。
  (四)爰審酌被告在91年4月及5月間，已因變造他人國民身分證據
    以冒名申辦行動電話門號而為警查獲，竟仍不知警惕，再犯
    如犯罪事實一所示之犯行，而在犯罪事實一之犯行又經警方
    查獲後，仍改弦易轍，改犯如罪事實二所示之犯行，惟其變
    造他人國民身分證以冒名申辦之情則一，不僅影響戶政、行
    動電話客戶之管理與金融秩序，更可見被告法治觀念淡薄，
    惟念及其犯後尚能坦承犯行，態度堪稱良好，以及其目前從
    事室內設計工作，教育程度為高中肄業等一切情狀，分別量
    處如主文所示之刑，並定其應執行之刑，以示警惕。
  (五)如附表一「偽造之署押或印文」欄及如附表三「偽造之署押
    」欄所示之偽造印文、署押及偽造之「吳思華」印章2 枚（
    雖未扣案，然並無證據證明已經滅失），不問是否屬於被告
    所有，均應依刑法第219 條規定宣告沒收之。又扣案「吳思
    華」、「王陳幼女」、「韓山屏」、「陳禧至」、「甲○○
    」、「林承毅」國民身分證上之照片各1 枚，均係供犯罪所
    用之物，且分別為共犯張峻源、丁○○、李金財、丙○○所
    有，此業經張峻源、丁○○、李金財、丙○○分別供明在卷
    ，爰均應依刑法第38條第1項第2款之規定宣告沒收之（沒收
    部分，本於「從刑附屬於主刑」之原則，除法律有特別規定
    外，依主刑所適用之法律）。至行動電話SIM 卡，因係使用
    者向電信業者申請租用而僅取得其使用權，並非申請使用者
    所有（最高法院92年度臺上字第6836號判決意旨參照），非
    屬於犯罪所得，而現金卡雖係被告犯罪所得之物，然台新銀
    行仍有請求返還該等卡片之權利，故本案所扣得之SIM 卡、
    現金卡，依法自均不得沒收，併此敘明。
據上論斷，應依刑事訴訟法第273條之1、第299條第1項前段，刑
法第2條第1項前段、第28條、第216條、第210條、第212 條、第
339條第1項、第2項、第219條、修正前刑法第55條、第56條、第
51條第5 款、第38條第1項第2款，刑法施行法第1條之1，判決如
主文。
本案經檢察官陳重言到庭執行職務。
中　　華　　民　　國　　96　　年　　1 　　月　　31　　日
                  刑事第十三庭  法  官  李明益
以上正本證明與原本無異。
如不服本判決，應於判決送達後10日內向本院提出上訴狀（應抄
附繕本）。告訴人或被害人如對於本判決不服者，應具備理由請
求檢察官上訴，其上訴期間之計算係以檢察官收受判決正本之日
期為準。
                                書記官  劉穗筠
中　　華　　民　　國　　96　　年　　2 　　月　　5 　　日
附錄法條：
中華民國刑法第216條
（行使偽造變造或登載不實之文書罪）
行使第 210 條至第 215 條之文書者，依偽造、變造文書或登載
不實事項或使登載不實事項之規定處斷。
中華民國刑法第210條
（偽造變造私文書罪）
偽造、變造私文書，足以生損害於公眾或他人者，處 5 年以下有
期徒刑。
中華民國刑法第212條
（偽造變造特種文書罪）
偽造、變造護照、旅券、免許證、特許證及關於品行、能力服務
或其他相類之證書、介紹書，足以生損害於公眾或他人者，處1
年以下有期徒刑、拘役或3百元以下罰金。
中華民國刑法第339條
（普通詐欺罪）
意圖為自己或第三人不法之所有，以詐術使人將本人或第三人之
物交付者，處5年以下有期徒刑、拘役或科或併科1千元以下罰金
。
以前項方法得財產上不法之利益或使第三人得之者，亦同。
前二項之未遂犯罰之。
 附表一：
┌──┬─────┬─────┬─────┬────┬─────┬─────┬────┐
│編號│偽 造日 期│偽 造地 點│申辦之門號│文書名稱│欄      位│偽造之署押│通話費用│
│    │          │          │          │        │          │或印文    │（新台幣│
│    │          │          │          │        │          │          │）      │
├──┼─────┼─────┼─────┼────┼─────┼─────┼────┤
│    │92年3月4日│臺北市忠孝│0000000000│行動電話│「申請人簽│「吳思華」│1658元  │
│ １ │          │東路3段211│          │服務申請│名/公司負 │印文2 枚（│（不包括│
│    │          │號遠傳電信│          │書（一式│責人暨公司│4聯共8枚）│違約金）│
│    │          │公司旗艦門│          │四聯）  │印鑑」欄  │          │        │
│    │          │市        │          │        │          │          │        │
├──┼─────┼─────┼─────┼────┼─────┼─────┼────┤
│    │92年3月6日│臺北市南京│0000000000│行動電話│「申請人簽│「吳思華」│1704元  │
│ ２ │          │東路2段100│          │服務申請│名」欄    │印文2 枚  │        │
│    │          │號1樓台灣 │          │書（一式│          │（4聯共8枚│        │
│    │          │大哥大公司│          │四聯）  │          │）        │        │
│    │          │台北南京東│          ├────┼─────┼─────┤        │
│    │          │路門市    │          │同意書（│「立同意書│「吳思華」│        │
│    │          │          │          │一式二聯│人」欄    │印文1 枚（│        │
│    │          │          │          │）      │          │2聯共2枚）│        │
├──┼─────┼─────┼─────┼────┼─────┼─────┼────┤
│    │92年3月6日│中華電信公│0000000000│行動電話│「委託人簽│「吳思華」│9832元  │
│ ３ │          │司台北北區│          │業務（租│章」欄、「│印文各1 枚│        │
│    │          │營運處    │          │用/異動 │新客戶簽章│          │        │
│    │          │          │          │）申請書│」欄      │          │        │
│    │          │          │          ├────┼─────┼─────┤        │
│    │          │          │          │同意書  │「立同意書│「吳思華」│        │
│    │          │          │          │        │人」欄    │印文1 枚  │        │
├──┼─────┼─────┼─────┼────┼─────┼─────┼────┤
│    │92年3月6日│中華電信公│0000000000│行動電話│「委託人簽│「吳思華」│6691元  │
│ ４ │          │司台北北區│          │業務（租│章」欄、「│印文各1 枚│        │
│    │          │營運處    │          │用/異動 │新客戶簽章│          │        │
│    │          │          │          │）申請書│」欄      │          │        │
│    │          │          │          ├────┼─────┼─────┤        │
│    │          │          │          │同意書  │「立同意書│「吳思華」│        │
│    │          │          │          │        │人」欄    │印文1 枚  │        │
├──┼─────┼─────┼─────┼────┼─────┼─────┼────┤
│    │92年3 月10│臺北市石牌│0000000000│用戶申請│「申請人簽│「吳思華」│2096元  │
│ ５ │日        │路2 段41號│（泛亞電信│書（一式│章」欄    │簽名1 枚（│        │
│    │          │震旦行股份│）        │三聯）  │          │3聯共3枚）│        │
│    │          │有限公司台│          ├────┼─────┼─────┤        │
│    │          │北十三營業│          │單辦門號│「立書人」│「吳思華」│        │
│    │          │所        │          │專案聲明│欄        │簽名1 枚（│        │
│    │          │          │          │書（一式│          │3聯共3枚）│        │
│    │          │          │          │三聯）  │          │          │        │
├──┼─────┼─────┼─────┼────┼─────┼─────┼────┤
│    │92年3 月10│臺北市石牌│0000000000│用戶申請│「申請人簽│「吳思華」│24元    │
│ ６ │日        │路2 段41號│（泛亞電信│書（一式│章」欄    │簽名1 枚（│        │
│    │          │震旦行股份│）        │三聯）  │          │3聯共3枚）│        │
│    │          │有限公司台│          ├────┼─────┼─────┤        │
│    │          │北十三營業│          │單辦門號│「立書人」│「吳思華」│        │
│    │          │所        │          │專案聲明│欄        │簽名1 枚（│        │
│    │          │          │          │書（一式│          │3聯共3枚）│        │
│    │          │          │          │三聯）  │          │          │        │
├──┼─────┼─────┼─────┼────┼─────┼─────┼────┤
│    │92年3 月10│臺北市石牌│0000000000│行動電話│「申請人簽│「吳思華」│無（不含│
│ ７ │日        │路2 段41號│（和信電訊│服務申請│章」欄    │簽名1 枚（│月租費）│
│    │          │震旦行股份│）        │書（一式│          │4聯共4枚）│        │
│    │          │有限公司台│          │四聯）  │          │          │        │
│    │          │北十三營業│          │        │          │          │        │
│    │          │所        │          │        │          │          │        │
├──┼─────┼─────┼─────┼────┼─────┼─────┼────┤
│    │92年3 月10│臺北市石牌│0000000000│行動電話│「申請人簽│「吳思華」│8 元（不│
│ ８ │日        │路2 段41號│（和信電訊│服務申請│章」欄    │簽名1 枚（│含月租費│
│    │          │震旦行股份│）        │書（一式│          │4聯共4枚）│）      │
│    │          │有限公司台│          │四聯）  │          │          │        │
│    │          │北十三營業│          │        │          │          │        │
│    │          │所        │          │        │          │          │        │
├──┼─────┼─────┼─────┼────┼─────┼─────┼────┤
│    │92年3 月21│台北縣蘆洲│0000000000│行動電話│「申請人簽│「王陳幼女│無      │
│ ９ │日        │市○○○路│（和信電訊│服務申請│章」欄    │」簽名1 枚│        │
│    │          │17號大漢通│）        │書（一式│          │（4聯共4枚│        │
│    │          │信百貨行  │          │四聯）  │          │）        │        │
├──┼─────┼─────┼─────┼────┼─────┼─────┼────┤
│    │92年3 月21│臺北市忠誠│0000000000│行動電話│「申請人簽│「韓山屏」│63元（不│
│ １０ │日        │路1段121號│          │暨網際網│名/公司負 │簽名1 枚（│包括違約│
│    │          │1 樓遠傳電│          │路服務申│責人暨公司│4聯共4枚）│金）    │
│    │          │信公司天母│          │請書（一│印鑑」欄  │          │        │
│    │          │門市      │          │式四聯）│          │          │        │
├──┼─────┼─────┼─────┼────┼─────┼─────┼────┤
│    │92年3 月21│臺北市文林│0000000000│行動電話│「申請人簽│「韓山屏」│4295元  │
│  │日        │路676 號台│          │服務申請│名/公司負 │簽名1 枚（│        │
│    │          │灣大哥大公│          │書（一式│責人暨公司│4聯共4枚）│        │
│    │          │司台北文林│          │四聯）  │印鑑」欄  │          │        │
│    │          │門市      │          ├────┼─────┼─────┤        │
│    │          │          │          │同意書（│「立同意書│「韓山屏」│        │
│    │          │          │          │一式二聯│人」欄    │簽名1 枚（│        │
│    │          │          │          │）      │          │2聯共2枚）│        │
├──┼─────┼─────┼─────┼────┼─────┼─────┼────┤
│    │92年3 月22│臺北市八德│0000000000│用戶申請│「申請人簽│「韓山屏」│22元    │
│  │日        │路3 段75號│（泛亞電信│書（一式│章」欄    │簽名1 枚（│        │
│    │          │全虹企業股│）        │三聯）  │          │3聯共3枚）│        │
│    │          │份有限公司│          │        │          │          │        │
│    │          │中崙分公司│          │        │          │          │        │
└──┴─────┴─────┴─────┴────┴─────┴─────┴────┘
附表二：
┌──┬────────────────────────────┐
│編號│應沒收之物                                              │
├──┼────────────────────────────┤
│ １ │變造之「吳思華」、「王陳幼女」、「韓山屏」、「陳禧至」國│
│    │民身分證上之照片各壹張。                                │
├──┼────────────────────────────┤
│ ２ │偽造之「吳思華」印章貳枚。                              │
└──┴────────────────────────────┘
附表三：
┌──┬─────┬─────┬────┬─────┬─────┐
│編號│偽 造日 期│偽 造地 點│文書名稱│欄      位│偽造之署押│
├──┼─────┼─────┼────┼─────┼─────┤
│    │92年12月底│臺北市士林│Yoube 預│「申請人親│「甲○○」│
│ １ │某日      │區○○街「│備金申請│筆正楷中文│簽名1 枚  │
│    │          │小歇」泡沫│書      │簽名」欄  │          │
│    │          │紅茶店    │        │          │          │
├──┼─────┼─────┼────┼─────┼─────┤
│    │92年12月底│臺北市士林│Yoube 預│「申請人親│「林承毅」│
│ ２ │某日      │區○○街「│備金申請│筆正楷中文│簽名1 枚  │
│    │          │小歇」泡沫│書      │簽名」欄  │          │
│    │          │紅茶店    │        │          │          │
├──┼─────┼─────┼────┼─────┼─────┤
│    │93年1月8日│臺北市中山│Yoube 之│「立書人暨│「林承毅」│
│ ３ │          │區○○○路│金融卡及│領用人」欄│簽名1 枚  │
│    │          │2段63之1號│密碼單領│          │          │
│    │          │台新銀行現│用證明  │          │          │
│    │          │金卡事業處│        │          │          │
├──┼─────┼─────┼────┼─────┼─────┤
│    │93年1月9日│臺北市南京│Yoube 之│「立書人暨│「甲○○」│
│ ４ │          │東路3段289│金融卡及│領用人」欄│簽名1 枚  │
│    │          │號台新銀行│密碼單領│          │          │
│    │          │南京東路分│用證明  │          │          │
│    │          │行        │        │          │          │
├──┼─────┼─────┼────┼─────┼─────┤
│    │93年1月9日│臺北市南京│Yoube 之│「立書人暨│「林承毅」│
│ ５ │          │東路3段289│金融卡及│領用人」欄│簽名1 枚  │
│    │          │號台新銀行│密碼單領│          │          │
│    │          │南京東路分│用證明  │          │          │
│    │          │行        │        │          │          │
└──┴─────┴─────┴────┴─────┴─────┘
附表四：
┌──┬────────────────────────────┐
│編號│應沒收之物                                              │
├──┼────────────────────────────┤
│ １ │變造之「甲○○」、「林承毅」國民身分證上之照片各壹張。  │
└──┴────────────────────────────┘
